【裁判字號】    90,小上,101
【裁判日期】    901210
【裁判案由】    損害賠償
【裁判全文】
臺灣臺中地方法院民事判決  九十年度小上字第一○一號
    上  訴  人  丙○○
    訴訟代理人  甲○○
    被  上訴人  乙○○
右當事人間請求損害賠償事件，上訴人對於中華民國九十年九月四日本院沙鹿簡易庭所為之
第一審判決（九十年度沙小字第三二號）不服，提起上訴，本院判決如左：
    主    文
上訴駁回。
第二審訴訟費用新台幣壹佰玖拾壹元由上訴人負擔。
    事    實
甲、上訴人方面：
一、聲明：
  （一）原判決不利於上訴人之部分廢棄。
  （二）右廢棄部分，駁回被上訴人在第一審之訴。
二、陳述：除與原審判決相同者，茲予引用外，補稱：
  （一）本件原第一審判決以上訴人疏未注意車前狀況，認上訴人對於本件車禍事故之發生
        亦具有過失。然本件車禍既係肇因於被上訴人之貿然違規迴轉，則上訴人是否亦應
        負肇事責任，首應考量者，為在當時被上訴人突然違規迴轉之狀況下，上訴人究有
        無能力（包含足夠之時間及距離）採取適當之措施以防免本件事故之發生。惟原審
        判決卻對此疏未論述，自有民事訴訟法第四百六十九條第六款所稱判決不備理由或
        理由矛盾之違法。
  （二）另查上訴人因本件車禍，亦受有汽車毀損及身體右肩挫傷等損害，並因之支出汽車
        修理費新台幣（下同）二萬零六百二十元及醫療費用五百二十元。上訴人既得依民
        法第三百三十四條以下之規定，對被上訴人行使抵銷權，則被上訴人之請求亦無理
        由。
三、證據：除援用原審立證外，補提統一發票、估價單、診斷證明書各乙紙、收據三紙為證
    。
乙、被上訴人方面：
    被上訴人未於準備程序期日到場，亦未提出準備書狀作何聲明或陳述。
    理    由
一、按對於小額程序第一審裁判之上訴，非以其違背法令為理由，不得為之；又當事人於第
    二審程序不得提出新攻擊或防禦方法，民事訴訟法第四百三十六條之二十四第二項、第
    四百三十六條之二十八前段分別定有明文。復按小額程序之第二審判決，如依上訴意旨
    足認上訴為無理由者，得不經言詞辯論為之，民事訴訟法第四百三十六條之二十九亦有
    明文。
二、查：
  （一）上訴人上訴理由固認：原審判決認定上訴人對於車禍之發生亦具有過失，卻疏未審
        查上訴人於事故發生當時，是否確有採取適當措施以阻止車禍結果發生之可能性，
        原審判決就此不無判決不備理由或理由矛盾之違法等語。惟：
      １、過失責任之存在，不以行為人之行為係損害發生之單獨原因為必要，即係損害發
          生之共同原因者，亦屬之。又過失責任有無之審查，構成要件上固應從「注意義
          務之存在」、「主觀注意可能性」、「客觀注意可能性」、「主觀防止結果發生
          之可能性」、「客觀防止結果發生之可能性」等要素加以審查，並且唯有在諸要
          素之判定結論皆屬肯定時，始得認為行為人具有過失存在。惟在審查方式上，究
          應針對構成要件要素進行負面（不存在）審查，或從其正面（存在）加以審查，
          其結論並無不同，亦不致影響及於行為人過失責任之認定。
      ２、本件原審判決，已詳述關於認定上訴人過失責任存在之依據。原審判決於「法院
          之判斷」中，詳謂：「˙˙汽車行駛時，駕駛人應注意車前狀況及兩車併行之間
          隔，並隨時採取必要之安全措施，道路交通安全規則第一百零六條第五款及第九
          十四條第三項分別定有明文」，已明白揭示上訴人注意義務之存在。原審判決復
          謂：「原告於警訊中陳稱：『我˙˙迴轉過半時，突然有一部小貨車Ｊ九－二六
          ０三號從右後側撞擊我所駕駛的自小客車˙˙』」、「被告於警訊中坦陳：『˙
          ˙當時路況、視線良好』」、「是衡諸二造於警訊中所陳，再佐以原告之現場照
          片四紙、本院依職權調取之現場照片十二張、及警製現場圖等資料，本件車禍之
          發生顯係因原告車行駛於上述中山路迴轉時，未讓被告所駛迎面而來之自小貨車
          先行即行迴轉，適因被告亦未注意車前狀況，致二車擦撞所致」、「本件經本院
          依職權調閱道路交通事故調查報告表、現場圖等資料後，送請臺灣省臺中縣區車
          輛行車事故鑑定委員會鑑定結果，亦同此認定」等語。是原審判決已就相關事證
          皆詳予斟酌，並從正面對上訴人過失責任之存否加以審查，且得出肯定之結論。
          上訴人仍謂原審判決應從負面對於構成要件要素之不存在加以審查，依上說明，
          自屬無據。
  （二）上訴人另以其亦因本件車禍受有汽車毀損及身體傷害為由，主張以汽車之修理費及
        醫療費用抵銷。惟遍閱原審卷宗，上訴人並無以書狀或言詞主張抵銷之陳述，亦無
        提出任何費用單據以供原審法院審查，是上訴人此部分之主張，自屬新之防禦方法
        ，不得提出，本院亦不得加以審酌。
三、綜上所述，原審判決並無何違背法令情事，上訴人猶執前詞以為上訴理由，自屬無據。
    又上訴人之上訴，依其上訴意旨已足認上訴為無理由，爰不經言詞辯論，逕以判決駁回
    之。
四、結論：上訴人之上訴為無理由，依民事訴訟法第四百三十六條之二十九第二款、第四百
    三十六條之三十二第一項、第二項、第四百四十九條第一項、第四百三十六條之十九第
    一項、第七十八條，判決如主文。
中        華        民        國   九十     年     十二      月      十       日
                                臺灣臺中地方法院民事第四庭
~B審判長法官  張恩賜
~B法      官  王金洲
~B法      官  鄧敏雄
右正本係照原本作成。
本件不得上訴。
中        華        民        國   九十     年     十二      月      十       日
~B法院書記官  黃惠君


司法院資訊處製作；財團法人民間司法改革基金會備份。
